【裁判字號】    97,毒抗,328
【裁判日期】    970718
【裁判案由】    毒品危害防制條例
【裁判全文】
臺灣高等法院刑事裁定                 97年度毒抗字第328號
抗  告  人  甲○○
即  被  告
上列抗告人即被告因違反毒品危害防制條例案件，不服臺灣板橋
地方法院中華民國97年5 月21日裁定（原審案號：97年度毒聲字
第1078號），提起抗告，本院裁定如下：
    主  文
抗告駁回。
    理  由
一、按施用毒品者，於裁定送觀察、勒戒後，有繼續施用毒品之
    傾向者，由法院裁定令入戒治處所施以強制戒治，其期間為
    6 個月以上，至無繼續強制戒治之必要為止，但最長不得逾
    1 年，毒品危害防制條例第20條第2 項定有明文。
二、原裁定意旨略以：抗告人即被告甲○○因施用第二級毒品，
    前經臺灣板橋地方法院以96年度毒聲字第2208號裁定令入臺
    灣臺北看守所附設勒戒處所執行觀察、勒戒後，認有繼續施
    用毒品之傾向，有該所於民國（下同）97年4 月28日出具之
    「有無繼續施用毒品傾向評估標準紀錄表」及「有無繼續施
    用毒品傾向證明書」各1 紙在卷可稽。爰依毒品危害防制條
    例第20條第2 項規定，裁定令入戒治處所施以強制戒治等語
    。
三、本件抗告意旨略以：
（一）抗告人因施用第二級毒品，前經臺灣板橋地方法院以96年
      度毒聲字第2208號裁定令入臺灣臺北看守所附設勒戒處所
      執行觀察、勒戒，抗告人於前開觀察勒戒期間接受該勒戒
      處所心理醫師之治療，該心理醫師應為協助抗告人戒除毒
      癮之角色，告知抗告人有吸食毒品傾向之病情，以利抗告
      人戒除毒癮，然其於抗告人觀察、勒戒後，竟出具「有無
      繼續施用毒品傾向評估標準紀錄表」及「有無繼續施用毒
      品傾向證明書」判定抗告人有繼續施用毒品傾向之虞，應
      受強制戒治等情，與心理醫師應以協助抗告人戒除毒癮之
      本旨有所衝突。
（二）抗告人前因施用第一級毒品海洛因後，歷經千辛萬苦，始
      戒毒成功，且8 年來未再施用第一級毒品海洛因，此次係
      因母親臥病在床，須抗告人照料，抗告人為了兼顧繁重之
      工作及照顧母親，始以施用第二級毒品甲基安非他命之方
      式幫助提神，抗告人並無毒癮，絕無再犯之虞，甚至會幫
      週遭朋友遠離毒品之危害，懇請撤銷原裁定云云。
四、經查：
（一）本件抗告人因施用第二級毒品等案件，經原審法院以96年
      度毒聲字第2208號裁定送觀察、勒戒，抗告人於觀察、勒
      戒期間，經臺灣臺北看守所附設勒戒處所評分結果，抗告
      人之人格特質得26分、臨床徵候得50分、環境相關因素得
      5 分，合計81分，評估有繼續施用毒品傾向等情，有臺灣
      臺北看守所「有無繼續施用毒品傾向證明書」及「有無繼
      續施用毒品傾向評估標準紀錄表」各1 件附卷可稽。該勒
      戒處所綜合評分者係依個案之臨床實務及具體事證，判定
      抗告人為「有繼續施用毒品傾向」，原審法院綜合上情認
      定抗告人有繼續施用毒品之傾向，並無不合。
（二）另毒品危害防制條例規定強制戒治之目的，在於世界各國
      之醫療經驗及醫學界之共識，咸認施用毒品成癮者，其心
      癮甚難戒除，絕難戒絕斷癮，致其再犯率均偏高，故有持
      續收容於戒治處所施以強制戒治之必要，是該條例第20條
      第2 項關於強制戒治之規定，係屬強制規定，只要觀察、
      勒戒後，認受觀察、勒戒人有繼續施用毒品傾向者，檢察
      官即應聲請法院裁定受觀察勒戒者令入戒治處所強制戒治
      ，其中並無任何例外規定。又前開「有無繼續施用毒品傾
      向證明書」及「有無繼續施用毒品傾向評估標準紀錄表」
      中，人格特質、臨床徵候、環境相關因素等各款評分結果
      ，係經相關專業知識經驗人士，在被告觀察勒戒期間，依
      相關專業觀察勒戒之流程（見法務部所屬看守所、少年觀
      護所附設勒戒處所觀察勒戒40日作業流程表），於40日之
      觀察勒戒期間，就其參酌所得證據資料，科學驗證所得之
      結論，上開評分結果，自可加以採信。準此，「有無繼續
      施用毒品傾向評估標準記錄表」中所載之評估結果，法院
      自得以其作為被告有無繼續施用毒品傾向之判斷依據。抗
      告意旨所稱：勒戒處所之心理醫師居於幫助抗告人戒除毒
      癮，應告知抗告人有無繼續施用毒品傾向之症狀以利戒除
      毒癮，不應居於審判者之角色，另行出具抗告人有無繼續
      施用毒品傾向證明書等件，將抗告人送強制戒治云云。惟
      本件抗告人是否令入戒治處所強制戒治之權限為法院並非
      心理醫師，心理醫師僅係依法定程序出具專業之評估報告
      ，作為法院考量抗告人於受勒戒觀察後，應否令入戒治處
      所強制戒治之判斷。且前開「有無繼續施用毒品傾向證明
      書」及「有無繼續施用毒品傾向評估標準紀錄表」中所載
      之評估結果，有其作成之依據及標準評估程序，已詳如前
      述，非心理醫師可恣意評斷，心理醫師於抗告人勒戒觀察
      期間幫助抗告人戒除毒癮，於抗告人勒戒觀察後，因抗告
      人仍有繼續施用毒品之傾向，依法定程序出具抗告人於勒
      戒觀察期後之評估結果，法院依其評估結果裁定抗告人接
      受強制戒治，目的即為使抗告人能確實根除毒癮，與心理
      醫師幫助抗告人戒毒之原意並無不合，抗告人前開所述，
      自有誤會，是抗告人所辯其並無毒癮，絕無再犯之虞云云
      ，當無可採。
（三）再抗告意旨另稱：抗告人前因施用第一級毒品海洛因後，
      歷經千辛萬苦，始戒毒成功，8 年來未再施用第一級毒品
      海洛因，此次係因母親臥病在床，須抗告人照料，抗告人
      為提神始施用第二級毒品甲基安非他命，惟抗告人並未成
      癮，甚至會幫週遭朋友遠離毒品之危害云云，核與本件得
      否令入戒治處所施以強制戒治之判斷無關，本院自毋庸予
      以審酌，附此敘明。
五、綜上所述，原審以抗告人經令入勒戒所觀察、勒戒後，有繼
    續施用毒品之傾向，裁定抗告人令入戒治處所強制戒治，其
    期間為6 個月以上，至無繼續強制戒治之必要為止，但最長
    不得逾1 年，經核其認事用法並無不合，本件抗告為無理由
    ，應予駁回
六、據上論斷，應依刑事訴訟法第412 條，裁定如主文。
中    華    民    國    97    年    7     月    18    日
                  刑事第三庭審判長法  官  蔡秀雄
                                  法  官  許文章
                                  法  官  謝靜恒
以上正本證明與原本無異。
不得再抗告。
                                  書記官  陳珮茹
中    華    民    國    97    年    7     月    18    日


司法院資訊處製作；財團法人民間司法改革基金會備份。
